---
title: 'Tarea 3 [Actividad grupal]: dplyr'
author: "Velasquez_Fernandez_Benjy&Morante_Suarez_Diego"
date: "14/1/2022"
output: github_document
---
# EJERCICIOS: tidyverse
install.packages("nycflights13")
install.packages("ggplot2")
```{r}
library(ggplot2)
library(nycflights13)
library(dplyr)
glimpse(flights)#columns run down the page, and data runs across.
```
# Parte 1: Dplyr - filter
1.Encuentra todos los vuelos que:
a)Tuvieron un retraso de llegada de dos o mas horas
```{r}
data("flights")
flights <- flights
vuelos_retraso <- filter(flights,arr_delay >= 120)
head(vuelos_retraso,10)
cantidad_vuelos_retraso <- count(vuelos_retraso)
cantidad_vuelos_retraso
```
Por lo tanto, huvieron 10200 vuelos retrasados

b)Volaron a Houston (IAH o HOU)
```{r}
b <- filter(flights,dest %in% c("IAH","HOU"))
count(b)
b
```
Por lo tanto 9313 viajaron a Houston
c)Fueron operados por United, American o Delta
```{r}
c <- filter(flights,carrier %in% c("UA", "AA", "DL"))
count(c)
c
```
Por lo tanto 139504 fueron operados por United, American o Delta
d)Partieron en invierno del hemisferio sur (julio, agosto y septiembre)
```{r}
d <- filter(flights,month %in% c(7, 8, 9))
count(d)
d
```
 Por lo tanto 86326 partieron en invierno del hemisferio sur
e)Llegaron más de dos horas tarde, pero no salieron tarde
```{r}
e <- filter(flights, dep_delay <= 0 & arr_delay > 120)
count(e)
e
```
 Cero vuelos

f)Se retrasaron por lo menos una hora, pero repusieron más de 30 minutos en vuelo
```{r}
f <- filter(flights, dep_time >= 60 & dep_delay - arr_delay > 30)
count(f)
f
```
17877 vuelos 
g)Partieron entre la medianoche y las 6 a.m. (incluyente)
```{r}
g <- filter(flights,sched_dep_time %in% c(1:600) | sched_dep_time == 2400 )
count(g)
g
```
8970 vuelos


2. Otra función de dplyr que es útil para usar filtros es between(). ¿Qué hace? ¿Puedes usarla para simplificar el código necesario para responder a los desafíos anteriores?
Esta funcion del paquete __dplyr__ permite abreviar la escritura de codigo que tiene esta estructura `x >= derecha & x <= izquierda` por `between(x, derecha, izquierda)`
Podemos asi reescribir el codigo para encontrar los vuelos que partieron en el invierno del hemisferio sur en los meses 07 y 09
```{r}
filter(flights, between(month, 7, 9))
```

3. ¿Cuántos vuelos tienen datos faltantes en horario_salida? ¿Qué otras variables tienen valores faltantes? ¿Qué representan estas filas?
```{r}
filter(flights, is.na(sched_dep_time))# usamos is.na para buscar datos faltantes
```
Por lo tanto no hay datos faltantes en horario de salida


4. ¿Por qué NA^0 no es faltante? ¿Por qué NA | TRUE no es faltante? ¿Por qué FALSE & NA no es faltante? ¿Puedes descubrir la regla general? (¡NA * 0 es un contraejemplo complicado!)
```{r}
x <- c(NA) 
is.na(x)# is.na determina si falta un valor y devuelve TRUE en el caso sea NA (Not available)
```
is.na determina si falta un valor y devuelve TRUE en el caso sea NA (Not available)
```{r}
x^0# Dado que NA podria tomar cualquier valor es practico pensar en elevarlo a "0" para que te de el valor de 1 al final
```

Dado que NA podria tomar cualquier valor es practico pensar en elevarlo a "0" para que te de el valor de 1 al final
```{r}
x | TRUE# Ya que el NA se entiende como un valor logico(TRUE or FALSE) y por logica proposicional T|T, F|T es siempre igual a TRUE
```
 Ya que el NA se entiende como un valor logico(TRUE or FALSE) y por logica proposicional T|T, F|T es siempre igual a TRUE
```{r}
x & FALSE#
```
 Es igual a TRUE pues el NA se entiende como un valor logico (TRUE or FALSE) y por logica proposicional TRUE&FALSE y FALSE&FALSE es siempre FALSE
 El contraejemplo a la regla general:
```{r}
x * 0
```
```{r}
Inf*0
```
 En este contraejemplo puede ser util pensar que el "NA" puede tomar cualquier valor, incluso podria ser un numero muy grande; el cual al multiplicarse por cero nos da una indeterminacion que "R" define como "NaN" (Not a Number). Por otro lado, si el "NA" fuese un valor pequeño, entonces `NA*0` seria igual a cero. Luego, es mejor pensar en `x*0` como un `NA` porque no sabemos en cual de los dos casos anteriores estamos.


Parte 2: Dplyr - arrange
  
1. ¿Cómo podrías usar arrange() para ordenar todos los valores faltantes al comienzo? (Sugerencia: usa is.na()).
```{r}
arrange(flights,desc(is.na(air_time)))
```
 Se usa la variable air_time porque es la que contiene mayor numero de NA

2. Ordena vuelos para encontrar los vuelos más retrasados. Encuentra los vuelos que salieron más temprano.
```{r}
arrange(flights,desc(dep_delay))
```

Vuelos que salieron con mas retraso
```{r}
View(arrange(flights, dep_delay > 0)) 
```
Vuelos que salieron mas temprano


3. Ordena vuelos para encontrar los vuelos más rápidos (que viajaron a mayor velocidad).

Si se considera que la velocidad es igual a "distancia"/"tiempo_vuelo" (distancia recorrida por minuto).Los datos ordenados de forma descendente nos dara como resultado los vuelos mas rapidos primero.
```{r}
vuelos02 <- arrange(flights,desc(distance/air_time))
head(vuelos02)
```
 
4. ¿Cuáles vuelos viajaron más lejos? ¿Cuál viajó más cerca?

Vuelos que viajaron mas lejos (considerando la distancia en millas entre aeropuertos)
```{r}
maslejos <- arrange(flights,desc(distance))
maslejos
```
 Vuelos que viajaron mas cerca (considerando la distancia en millas entre aeropuertos)
```{r}
mascerca <- arrange(flights,distance)
mascerca
```

# Parte 3: Dplyr - select

1.Haz una lluvia de ideas sobre tantas maneras como sea posible para seleccionar dep_time, dep_delay, arr_time, and arr_delay de flights.

 Una primera opcion seria seleccionaras por su nombre:
```{r}
select(flights,sched_dep_time,dep_delay,sched_arr_time,arr_delay)
```

Otra forma es seleccionando las variables que empiezan con "sched" y "delay" con la funcion "starts_with()" ("empieza con") del paquete dplyr

```{r}
select(flights, starts_with("sched"), starts_with("delay"))
```


Tambien es util en este caso utilizar la funcion "ends_with()":
```{r}
select(flights,ends_with("llegada"),ends_with("salida"))
```


Y una manera adicional es usando la funcion "contains()":
```{r}
select(flights,contains("sched"),contains("delay"))
```


2.¿Qué sucede si incluyes el nombre de una variable varias veces en una llamada a select()?
```{r}

```

3.¿Qué hace la función any_of()? ¡¿Por qué podría ser útil en conjunto con este vector?
```{r}

```

 Parte 4: Dplyr - mutate

1.Las variables horario_salida y salida_programada tienen un formato conveniente para leer, pero es difícil realizar cualquier cálculo con ellas porque no son realmente números continuos. Transfórmalas hacia un formato más conveniente como número de minutos desde la medianoche.



Vemos que las variables son de la forma 6.59 AM y se toman como 659, entonces el número de horas desde la medianoche es: 
```{r}
659%/%100
```

 La cantidad de minutos en esas 6 horas
```{r}
(659%/%100)*60
```

Sumamos los 59 minutos
```{r}
659%%100
```

 El número de minutos transcurridos desde las 0:00 hasta las 6:59 AM son:
```{r}
(659%/%100*60)+659 %% 100
```

La medianoche toma el valor de 24:00 con lo cual el número de minutos será 1440 en lugar de 0.
```{r}
(2400 %/% 100*60 + 2400 %% 100) %% 1440
```

Entonces...
```{r}
mutate(flights, horario_salida_min = (dep_time %/% 100*60 + dep_time %% 100) %% 1440)
mutate(flights, salida_programada_min = (dep_delay %/% 100*60 + dep_delay %% 100) %% 1440)
```
  2.Compara tiempo_vuelo con horario_llegada - horario_salida. ¿Qué esperas ver? ¿Qué ves? ¿Qué necesitas hacer para arreglarlo?
```{r}
vuelos01 <- select(flights, dep_time, arr_time)
mutate(flights, 
       tiempo_vuelo = arr_time - dep_time)
```
 Se espera ver air_time = arr_time - dep_time, con los datos verdaderos pero nos sale otra  Para solucionarlo deberíamos calcular la diferencia de llegada_programada - salida_programada para que así, nos dé el tiempo_vuelo correcto.


3. Compara horario_salida, salida_programada, y atraso_salida. ¿Cómo esperarías que esos tres números estén relacionados?
  Podemos indicar que el atraso_salida = horario_salida - salida_programada
```{r}
select(flights, dep_time, sched_dep_time, dep_delay)
transmute(flights, tiempo_vuel0 = dep_time - sched_dep_time)
```


4. Encuentra los 10 vuelos más retrasados utilizando una función de ordenamiento. ¿Cómo quieres manejar los empates? Lee atentamente la documentación de min_rank().
```{r}
vuelos03<-head(arrange(flights,desc(arr_delay)),10)
vuelos03
vuelos_Re<-vuelos03$arr_delay
vuelos_Re
min_rank(vuelos_Re)
```


 5. ¿Qué devuelve 1:3 + 1:10? ¿Por qué?
```{r}
1:3 + 1:10
```
 Nos devuelve que la longitud del objeto más largo(1:10) no es un múltiplo de la longitud del objeto más corto(1:3)


6. ¿Qué funciones trigonométricas proporciona R?
  Nos brinda Seno en R, Coseno en R, Tangente en R y Cotangente en R:
```{r}
sin(pi/3)
cos(pi)
tan(pi/2)
1/tan(pi)
tan(pi)
tan(2*pi)
a=asin(1)
sin(a)
```


# Parte 5: Dplyr - group by & summarize
1.Haz una lluvia de ideas de al menos 5 formas diferentes de evaluar las características de un retraso típico de un grupo de vuelos. Considera los siguientes escenarios:
1.1  Un vuelo llega 15 minutos antes 50% del tiempo, y 15 minutos tarde 50% del tiempo.
```{r}
Vuelo_15_0.5min_antes<-flights %>% filter((sched_arr_time - sched_dep_time)*0.5 - 15 == air_time)
Vuelo_15_0.5min_tarde<-flights %>% filter((sched_arr_time - sched_dep_time)*0.5 + 15 == air_time)

filter(flights, arr_delay > 15) %>%
  group_by(year, month, day) %>%
  summarise(min15_tarde = quantile(arr_delay, 0.5, na.rm = TRUE))
```

```{r}
filter(flights, arr_delay < 15) %>%
       group_by(year, month, day) %>%
       summarise(min15_antes = quantile(arr_delay, 0.5, na.rm = TRUE))
```

1.2. Un vuelo llega siempre 10 minutos tarde.
```{r}
filter(flights, arr_delay == 10) %>%
  group_by(year, month, day, flight)
```
1.3. Un vuelo llega 30 minutos antes 50% del tiempo, y 30 minutos tarde 50% del tiempo.
```{r}
filter(flights, arr_delay > 30) %>%
  group_by(year, month, day) %>%
  summarise(min30_tarde = quantile(arr_delay, 0.5, na.rm = TRUE))
```

```{r}
filter(flights, arr_delay < 30) %>%
  group_by(year, month, day) %>%
  summarise(min30_antes = quantile(arr_delay, 0.5, na.rm = TRUE))
```

1.4. Un vuelo llega a tiempo en el 99% de los casos. 1% de las veces llega 2 horas tarde. ¿Qué es más importante: retraso de la llegada o demora de salida?
```{r}
filter(flights, arr_delay == 0) %>%
  group_by(year, month, day) %>%
  summarise(Atiempo = quantile(arr_delay, 0.99, na.rm = TRUE)) 
```

```{r}
filter(flights, arr_delay > 120) %>%
  group_by(year, month, day) %>%
  summarise(horas2_tarde = quantile(arr_delay, 0.01, na.rm = TRUE)) 
```
2. Sugiere un nuevo enfoque que te dé el mismo output que no_cancelados %>% count(destino) y no_cancelado %>% count(codigo_cola, wt = distancia) (sin usar count()).
3. Nuestra definición de vuelos cancelados (is.na(atraso_salida) | is.na (atraso_llegada)) es un poco subóptima. ¿Por qué? ¿Cuál es la columna más importante?
```{r}
filter(flights, !is.na(dep_delay), is.na(arr_delay)) %>%
  select(dep_time, arr_time, sched_arr_time, dep_delay, arr_delay)
```
4. Mira la cantidad de vuelos cancelados por día. ¿Hay un patrón? ¿La proporción de vuelos cancelados está relacionada con el retraso promedio?
5. ¿Qué compañía tiene los peores retrasos? Desafío: ¿puedes desenredar el efecto de malos aeropuertos vs. el efecto de malas aerolíneas? ¿Por qué o por qué no? (Sugerencia: piensa en vuelos %>% group_by(aerolinea, destino) %>% summarise(n()))
6. ¿Qué hace el argumento sort a count(). ¿Cuándo podrías usarlo?



# Parte 6: Dplyr - transformaciones agrupadas
1. Remítete a las listas de funciones útiles de mutación y filtrado. Describe cómo cambia cada operación cuando las combinas con la agrupación.
```{r}
tibble(x = 1:9,
       group = rep(c("a", "b", "c"), each = 3)) %>%
  mutate(x_mean = mean(x)) %>%
  group_by(group) %>%
  mutate(x_mean_2 = mean(x))
```

```{r}
tibble(x = 1:9,
       group = rep(c("a", "b", "c"), each = 3)) %>%
  mutate(y = x + 2) %>%
  group_by(group) %>%
  mutate(z = x + 2)
```

```{r}
tibble(x = 1:9,
       group = rep(c("a", "b", "c"), each = 3)) %>%
  mutate(y = x %% 2) %>%
  group_by(group) %>%
  mutate(z = x %% 2)
```

```{r}
tibble(x = 1:9,
       group = rep(c("a", "b", "c"), each = 3)) %>%
  mutate(y = log(x)) %>%
  group_by(group) %>%
  mutate(z = log(x))
```

```{r}
tibble(x = 1:9,
       group = rep(c("a", "b", "c"), each = 3)) %>%
  group_by(group) %>%
  mutate(lag_x = lag(x),
         lead_x = lead(x))
```

```{r}
tibble(x = 1:9,
       group = rep(c("a", "b", "c"), each = 3)) %>%
  mutate(x_cumsum = cumsum(x)) %>%
  group_by(group) %>%
  mutate(x_cumsum_2 = cumsum(x))
```

```{r}
tibble(x = 1:9,
       y = 9:1,
       group = rep(c("a", "b", "c"), each = 3)) %>%
  mutate(x_lte_y = x <= y) %>%
  group_by(group) %>%
  mutate(x_lte_y_2 = x <= y)
```

```{r}
tibble(x = 1:9,
       group = rep(c("a", "b", "c"), each = 3)) %>%
  mutate(rnk = min_rank(x)) %>%
  group_by(group) %>%
  mutate(rnk2 = min_rank(x))
```

```{r}
tibble(x = runif(9),
       group = rep(c("a", "b", "c"), each = 3)) %>%
  group_by(group) %>%
  arrange(x)
```

```{r}
tibble(group = rep(c("a", "b", "c"), each = 3), 
       x = runif(9)) %>%
  group_by(group) %>%
  arrange(x) %>%
  mutate(lag_x = lag(x))
```
2. ¿Qué avión (codigo_cola) tiene el peor registro de tiempo?
```{r}
flights %>%
  filter(!is.na(tailnum), is.na(arr_time) | !is.na(arr_delay)) %>%
  mutate(on_time = !is.na(arr_time) & (arr_delay <= 0)) %>%
  group_by(tailnum) %>%
  summarise(on_time = mean(on_time), n = n()) %>%
  filter(n >= 20) %>%
  filter(min_rank(on_time) == 1)
```
3. ¿A qué hora del día deberías volar si quieres evitar lo más posible los retrasos?
```{r}
flights %>%
  group_by(hour) %>%
  summarise(arr_delay = mean(arr_delay, na.rm = TRUE)) %>%
arrange(arr_delay)
```
4. Para cada destino, calcula los minutos totales de demora. Para cada vuelo, calcula la proporción de la demora total para su destino.
```{r}
flights%>%
  filter(arr_delay > 0) %>%
  group_by(dest) %>%
  mutate(
    arr_delay_total = sum(arr_delay),
    arr_delay_prop = arr_delay / arr_delay_total
  ) %>%
  select(dest, month, day, dep_time, carrier, flight,
         arr_delay, arr_delay_prop) %>%
  arrange(dest, desc(arr_delay_prop))
```

```{r}
flights %>%
  filter(arr_delay > 0) %>%
  group_by(dest, origin, carrier, flight) %>%
  summarise(arr_delay= sum(arr_delay)) %>%
  group_by(dest) %>%
  mutate(
    arr_delay_prop = arr_delay / sum(arr_delay)
  ) %>%
  arrange(dest, desc(arr_delay_prop)) %>%
  select(carrier, flight, origin, dest, arr_delay_prop)
```
5. Los retrasos suelen estar temporalmente correlacionados: incluso una vez que el problema que causó el retraso inicial se ha resuelto, los vuelos posteriores se retrasan para permitir que salgan los vuelos anteriores. Usando lag(), explora cómo el retraso de un vuelo está relacionado con el retraso del vuelo inmediatamente anterior.
```{r}
lagged_delays <- flights %>%
  arrange(origin, month, day, dep_time) %>%
  group_by(origin) %>%
  mutate(dep_delay_lag = lag(dep_delay)) %>%
  filter(!is.na(dep_delay), !is.na(dep_delay_lag))
lagged_delays %>%
  group_by(dep_delay_lag) %>%
  summarise(dep_delay_mean = mean(dep_delay)) %>%
  ggplot(aes(y = dep_delay_mean, x = dep_delay_lag)) +
  geom_point() +
  scale_x_continuous(breaks = seq(0, 1500, by = 120)) +
  labs(y = "Departure Delay", x = "Previous Departure Delay")
```

```{r}
lagged_delays %>%
  group_by(origin, dep_delay_lag) %>%
  summarise(dep_delay_mean = mean(dep_delay)) %>%
  ggplot(aes(y = dep_delay_mean, x = dep_delay_lag)) +
  geom_point() +
  facet_wrap(~ origin, ncol=1) +
  labs(y = "Departure Delay", x = "Previous Departure Delay")
```
6. Mira cada destino. ¿Puedes encontrar vuelos sospechosamente rápidos? (es decir, vuelos que representan un posible error de entrada de datos). Calcula el tiempo en el aire de un vuelo relativo al vuelo más corto a ese destino. ¿Cuáles vuelos se retrasaron más en el aire?
```{r}
standardized_flights <- flights %>%
  filter(!is.na(air_time)) %>%
  group_by(dest, origin) %>%
  mutate(
    air_time_mean = mean(air_time),
    air_time_sd = sd(air_time),
    n = n()
  ) %>%
  ungroup() %>%
  mutate(air_time_standard = (air_time - air_time_mean) / (air_time_sd + 1))
ggplot(standardized_flights, aes(x = air_time_standard)) +
  geom_density()
```

```{r}
standardized_flights %>%
  arrange(air_time_standard) %>%
  select(
    carrier, flight, origin, dest, month, day,
    air_time, air_time_mean, air_time_standard
  ) %>%
  head(10) %>%
  print(width = Inf)
```

```{r}
standardized_flights2 <- flights %>%
  filter(!is.na(air_time)) %>%
  group_by(dest, origin) %>%
  mutate(
    air_time_median = median(air_time),
    air_time_iqr = IQR(air_time),
    n = n(),
    air_time_standard = (air_time - air_time_median) / air_time_iqr)
ggplot(standardized_flights2, aes(x = air_time_standard)) +
  geom_density()
```

```{r}
standardized_flights2 %>%
  arrange(air_time_standard) %>%
  select(
    carrier, flight, origin, dest, month, day, air_time,
    air_time_median, air_time_standard
  ) %>%
  head(10) %>%
  print(width = Inf)
```

```{r}
flights %>%
  mutate(mph = distance / (air_time / 60)) %>%
  ggplot(aes(x = mph)) +
  geom_histogram(binwidth = 10)
```

```{r}
flights %>%
  mutate(mph = distance / (air_time / 60)) %>%
  arrange(desc(mph)) %>%
  select(mph, flight, carrier, flight, month, day, dep_time) %>%
  head(5)
```

```{r}
flights %>%
  mutate(mph = distance / (air_time / 60)) %>%
  arrange(desc(mph)) %>%
  select(
    origin, dest, mph, year, month, day, dep_time, flight, carrier,
    dep_delay, arr_delay
  )
```

```{r}
air_time_delayed <-
  flights %>%
  group_by(origin, dest) %>%
  mutate(
    air_time_min = min(air_time, na.rm = TRUE),
    air_time_delay = air_time - air_time_min,
    air_time_delay_pct = air_time_delay / air_time_min * 100
  )
```

```{r}
air_time_delayed %>%
  arrange(desc(air_time_delay)) %>%
  select(
    air_time_delay, carrier, flight,
    origin, dest, year, month, day, dep_time,
    air_time, air_time_min
  ) %>%
  head() %>%
  print(width = Inf)
```

```{r}
air_time_delayed %>%
  arrange(desc(air_time_delay)) %>%
  select(
    air_time_delay_pct, carrier, flight,
    origin, dest, year, month, day, dep_time,
    air_time, air_time_min
  ) %>%
  head() %>%
  print(width = Inf)
```
7. Encuentra todos los destinos que son volados por al menos dos operadores. Usa esta información para clasificar a las aerolíneas.
```{r}
flights %>%
   # find all airports with > 1 carrier
   group_by(dest) %>%
   mutate(n_carriers = n_distinct(carrier)) %>%
   filter(n_carriers > 1) %>%
   # rank carriers by numer of destinations
   group_by(carrier) %>%
   summarize(n_dest = n_distinct(dest)) %>%
   arrange(desc(n_dest))
```

```{r}
filter(airlines, carrier == "EV")
```

```{r}
filter(airlines, carrier %in% c("AS", "F9", "HA"))
```
8. Para cada avión, cuenta el número de vuelos antes del primer retraso de más de 1 hora.
```{r}
flights %>%
  # sort in increasing order
  select(tailnum, year, month,day, dep_delay) %>%
  filter(!is.na(dep_delay)) %>%
  arrange(tailnum, year, month, day) %>%
  group_by(tailnum) %>%
  # cumulative number of flights delayed over one hour
  mutate(cumulative_hr_delays = cumsum(dep_delay > 60)) %>%
  # count the number of flights == 0
  summarise(total_flights = sum(cumulative_hr_delays < 1)) %>%
  arrange(total_flights)
```


